【裁判字號】    95,台上,2375
【裁判日期】    950504
【裁判案由】    違反洗錢防制法
【裁判全文】
最高法院刑事判決            九十五年度台上字第二三七五號
    上  訴  人  甲○○
                        號
                乙○○
                        173.
    共      同
    選任辯護人  徐揆智律師
上列上訴人等因違反洗錢防制法案件，不服台灣高等法院台南分
院中華民國九十四年十一月十七日第二審更審判決（九十四年度
重上更(二)字第四四五號，起訴案號：台灣雲林地方法院檢察署八
十七年度偵字第一００二號），提起上訴，本院判決如下：
    主  文
原判決撤銷，發回台灣高等法院台南分院。
    理  由
本件原判決認定顏連卿與徐偉君於民國八十六年九月十五日，在
台中縣沙鹿鎮○○路六十三號前，共同綁架勒贖紀水樹，於同年
九月二十一日取得贖款新台幣（下同）二千萬元，各分得一千萬
元後，顏連卿為隱匿因自己重大犯罪所得財物，將該款以原判決
附表所示時、地、方式，交予知情之上訴人甲○○、乙○○收受
，上訴人二人收受他人因重大犯罪所得財物後，乃基於洗錢之概
括犯意，單獨或共同於原判決附表所示時、地，隱匿、收受、搬
運予該附表所示之人等情，因而撤銷第一審之科刑判決，變更檢
察官起訴法條，改判論處上訴人二人共同連續洗錢罪刑。固非無
見。
惟查：(一)、洗錢防制法第一條規定：「為防制洗錢，追查重大犯
罪，特制定本法」，其立法目的係為防止洗錢者利用各種管道漂
白非法所得，掩飾其犯罪事實，逃避或妨礙重大犯罪之追查或處
罰，以遏阻洗錢者享受重大犯罪所得之財物或財產上利益。該法
第二條規定，所稱「洗錢」，係指掩飾或隱匿因自己或他人重大
犯罪所得財物或財產上利益，或收受、搬運、寄藏、故買或牙保
他人因重大犯罪所得財物或財產上利益者之行為，並於同法第三
條第一項列舉「重大犯罪」之範圍。故行為人為逃避或妨礙自己
或他人重大犯罪之追查或處罰，而掩飾（隱匿）、收受、搬運、
寄藏、故買、牙保自己或他人犯罪所得財物或財產上利益者，即
屬洗錢行為。從而凡收受、搬運、寄藏「他人」因重大犯罪所得
財物或財產上利益者，應依刑法贓物罪之特別法即洗錢罪論處。
而刑法上之「收受」，指無價取得他人犯罪所得贓物之所有權而
言，「寄藏」，指受他人委託而受寄藏匿贓物之謂，二者犯罪態
樣並非相同。原判決事實欄記載顏連卿將犯擄人勒贖罪所得財物
，以原判決附表所示方式交予上訴人二人收受（原判決事實一第
六行）；然屬原判決事實及理由一部分之該附表編號一卻記載僅
甲○○一人自顏連卿處收受贓款五十萬元，並搬運七百萬元藏於
田裡，有關該七百萬元，究係甲○○一人單獨寄藏，抑上訴人二
人共同寄藏，所載前後不符，已有理由矛盾之違法。且原判決之
認定倘若無訛，則甲○○收受五十萬元贓款而取得所有權，與其
受寄藏匿七百萬元贓款之舉，似屬不同之二行為，原判決就此二
行為間之法律關係為何，未為必要之論述，逕認為一行為，亦非
適法。再依原判決之認定，上訴人二人寄藏後，陸續取出交給陳
新良設法轉交顏連卿，及乙○○自行收受或攜帶至大陸地區欲交
給顏連卿之贓款，合計為一千萬元，已超出原判決認定上訴人二
人寄藏之七百萬元，致其事實認定及理由說明前後不相一致，亦
有理由矛盾之違誤。(二)、屬裁判上一罪之連續犯，須基於概括犯
意，連續數行為而犯同一罪名，始能成立。如數行為於密切接近
之時、地實行，侵害同一法益，在刑法評價上，以視為數個舉動
之接續實行，合為包括之一行為予以評價，較為合理者，則屬接
續犯，而為包括之一罪。甲○○（或上訴人二人）於八十六年九
月間一次寄藏該七百萬元贓款後，與乙○○於同年十一月、十二
月間分五批輾轉交付顏連卿之行為，其時間似甚密接，又侵害同
一法益，在刑法評價上，是否非數個舉動之接續犯？亦非無研酌
之餘地。原判決認係連續犯，但未說明何以係基於概括犯意而為
連續數行為之理由，自屬理由欠備。(三)、上訴人二人行為後，洗
錢防制法第二條、第九條於九十二年二月六日修正，同年八月六
日施行，有關洗錢罪之法定刑已有變更，原判決未說明如何比較
新舊法之適用，逕依八十五年十月二十三日公布、八十六年四月
二十三日生效施行之洗錢防制法予以論罪，亦欠允適。本件實情
如何？此與上訴人二人所犯罪名與罪數有關，於上訴人二人之利
益有重大關係，自有調查之必要性。原判決未予澈查釐清，即行
判決，同有應於審判期日調查之證據未予調查之違法。以上，或
係上訴意旨所指摘，或為本院得依職權調查之事項，應認原判決
仍有撤銷發回更審之原因。
據上論結，應依刑事訴訟法第三百九十七條、第四百零一條，判
決如主文。
中    華    民    國  九十五  年    五    月    四    日
                      最高法院刑事第八庭
                          審判長法官  張  淳  淙
                                法官  張  春  福
                                法官  呂  丹  玉
                                法官  洪  昌  宏
                                法官  蔡  彩  貞
      本件正本證明與原本無異
                                      書  記  官
中    華    民    國  九十五  年    五    月    八    日
                                                  Ａ


司法院資訊處製作；財團法人民間司法改革基金會備份。
